臺灣臺中地方法院行政訴訟判決
110年度交字第537號
原      告  陳重嶧
被      告  臺中市交通事件裁決處
                    設臺中市○○區○○○路00號
代  表  人  黃士哲  住同上
訴訟代理人  黃曉妍律師
上列當事人間交通裁決事件，原告不服被告民國110年11月12日
中市裁字第68-GDH907242號裁決書，提起行政訴訟，本院判決如
下：
    主  文
原告之訴駁回。
訴訟費用新臺幣參佰元由原告負擔。
    事實及理由
一、程序事項：按行政訴訟法第237條之7規定，交通裁決事件之
    裁判，得不經言詞辯論為之。本件屬交通裁決事件，依兩造
    所述各節及卷內資料其事證已臻明確，本院認無經言詞辯論
    之必要，爰不經言詞辯論而為判決。
二、事實概要：
　　原告騎乘其所有之車牌號碼000-0000號普通重型機車（下稱
    系爭車輛）於民國110年8月4日11時9分許，行經臺中市龍井
    區臺灣大道六段與水裡社路口往南向中興路方向行駛，因「
    限速40公里，經檢定合格儀器測照，時速59公里，超速19公
    里」之違規行為，經臺中市政府警察局烏日分局（下稱舉發
    機關）員警認定該車違反道路交通管理處罰條例第40條之規
    定，逕行對車主即原告掣開第GDH907242號舉發違反道路交
    通管理事件通知單。因原告並未於到案期限前，檢具事證及
    應歸責人相關資料，向被告告知應歸責人，被告乃依道路交
    通管理處罰條例第85條第4項規定，推定原告有過失，續於1
    10年11月12日以中市裁字第68-GDH907242號裁決書（下稱原
    處分），依道路交通管理處罰條例第40條、第63條第1項第1
    款及「違反道路交通管理事件統一裁罰基準表」之規定，按
    期限內到案之基準，裁處原告第1階段罰鍰新臺幣（下同）1
    ,200元，記違規點數1點，半年內點數達6點，吊扣其駕駛執
    照。原告不服，提起本件行政訴訟。
三、原告主張略以：
    取締人員在取締點利用整排樹木的視覺死角，隱蹲在樹後進
    行取締，原告遭舉發當時只看到有人蹲著，無法看到是什麼
    人在幹嘛？舉發機關之舉發不符合「內政部警政署交通違規
    稽查與清違規勸導作業注意事項」之規定，且該取締點離紅
    綠燈路口停車等線約60公尺為下坡路段，綠燈啟動時本就容
    易提高車速而遭取締等語，並聲明：原處分撤銷，訴訟費用
    由被告負擔。
四、被告答辯略以：
  ㈠經轉據臺中市政府警察局烏日分局110年10月13日中市警烏分
    交字第1100058973號函復說明略以：「申訴人稱警察未在明
    顯處執法等情，查本案測速地點前方100-300公尺處設有測
    速及速限標誌，符合道路交通管理處罰條例第7條之2第3項
    規定...」。110年10月8日職務報告說明略以：「...告示牌
    與員警拍照距離約230公尺，員警著制服依規定於此地手持
    非固定式科技儀器測速。本案「MEE-3650號普重機」違規行
    為屬實，本分局依法舉發定送達無違誤...」。
  ㈡次查檢視舉發機關提供之採證照片，確認舉發機關已於臺中
    市龍井區臺灣大道六段與水裡社．沙田路路口電線桿旁即測
    速照相機前方230公尺處已設置速限40公里之固定式速限標
    誌，並於該固定式速限標誌掛置「測速取締標誌」之活動式
    告示牌，清楚易辨，未遭遮蔽，已足令行經之駕駛人心生警
    惕而避免出現包含超速行駛等違規行為，符合道路交通管理
    處罰條例第7條之2第3項欲以明顯標示達成促使行經該路段
    駕駛人不超速並遵守交通安全規則之立法目的（參104年度
    高等行政法院及地方法院行政訴訟庭法律座談會研討結果）
    。
  ㈢本案在110/8/4 11：09：38時，測速照相儀測得系爭車輛行
    經臺中市龍井區臺灣大道六段(往南方向)，遭攝得車速達59
    公里，速限40公里，超速19公里。
  ㈣原告主張不足為採。蓋因從上揭資料顯示，本件測速取締標
    誌係掛置於速限標誌下方，牌面與速限標誌朝同一方向，且
    未遭遮蔽，原告車輛沿途行經速限標誌，當時原告車輛應無
    不能注意之情事，惟原告車輛而仍無視速限標誌與測速取締
    標誌之提醒、警告，仍逕予超速行駛，顯有故意過失。另本
    件業經舉發機關實際測量告示牌與違規地點處距離約230公
    尺，合於「警52」標誌應設於取締執法路段前100至300公尺
    間，故認本件舉發仍合於規範，原告車輛超速屬實。原告為
    汽車所有人，其未於到案期限前檢具事證及應歸責人相關資
    料向本處告知應歸責人，本處即依「道交條例」第85條第4
    項規定，推定原告有過失，並據以裁處並無違誤。並聲明：
    原告之訴駁回，訴訟費用由原告負擔。
五、本院之判斷：
  ㈠按「汽車駕駛人，行車速度，超過規定之最高時速，或低於
    規定之最低時速，除有第43條第1項第2款情形外，處新臺幣
    1千2百元以上2千4百元以下罰鍰。」、「汽車駕駛人有下列
    各款所列條款之一者，除依原條款處罰鍰外，並予記點：一
    、有…第40條…情形之一者，各記違規點數1點。」，道路交
    通管理處罰條例第40條、第63條第1項第1款定有明文。又依
    違反道路交通管理事件統一裁罰基準表之規定，機車駕駛人
    行車速度，超過規定之最高時速20公里以內，逾越期限內繳
    納或到案聽候裁決者，統一裁罰基準1,200元。
  ㈡次按「（第1項）汽車駕駛人之行為有下列情形之一，當場不
    能或不宜攔截製單舉發者，得逕行舉發：七、經以科學儀器
    取得證據資料證明其行為違規。（第2項）前項第7款之科學
    儀器應採固定式，並定期於網站公布其設置地點。但汽車駕
    駛人之行為屬下列情形之一者，不在此限：九、行車速度超
    過規定之最高速限或低於規定之最低速限。（第3項）對於
    前項第9款之違規行為，採用固定或非固定式科學儀器取得
    證據資料證明者，於一般道路應於100公尺至300公尺間，於
    高速公路、快速公路應於300公尺至1,000公尺間，明顯標示
    之；其定點當場攔截製單舉發者，亦同。」，道路交通管理
    處罰條例第7條之2第1項第7款、第2項第9款、第3項亦有明
    定。
  ㈢查本件如事實概要所述之情事，有舉發機關第GDH907242號舉
    發違反道路交通管理事件通知單、交通違規案件陳述單影本
    、110年10月13日中市警烏分交字第1100058973號函、速限
    及測速取締標誌設置照片、測速採證相片、被告110年9月30
    日中市交裁申字第1100079255號函、原處分、送達證書影本
    、機車車籍查詢等資料附卷可稽（見本院卷第55至83頁），
    堪信為真實。
  ㈣原告雖主張舉發機關之舉發不符合「內政部警政署交通違規
    稽查輕微清違規勸導作業注意事項」之規定，且該取締點離
    紅綠燈路口停車等線約60公尺為下坡路段，綠燈啟動時本就
    容易提高車速而遭取締等語。惟查：
　  ⒈依本件超速違規之測速採證相片（見本院卷第69頁）所示
      ，日期：2021/08/04、時間：11：09：38、地點：臺中市
      龍井區臺灣大道六段與水裡社、車速：59km/h、速限：40
      km/h，且經檢視受測車輛即為系爭車輛（車牌號碼為000-
      0000號）無誤。據此，舉發機關於上開時、地測得系爭車
      輛之行車速度為59Km/h，然該路段之速限40Km/h，超過規
      定之最高時速，超速19公里，為原告所不爭執，是系爭車
      輛於上開時、地確有「限速40公里，經檢定合格儀器測照
      ，時速59公里，超速19公里」之事實，應堪認定。
　  ⒉又本件違規地點乃一般道路，依前揭道路交通管理處罰條
      例第7條之2第1項第7款、第2項第9款及第3項規定，舉發
      機關員警採用固定式或非固定式科學儀器取得證據資料證
      明者，應於100公尺至300公尺間，明顯標示之。查本件雷
      達測速儀設置在臺中市龍井區臺灣大道六段與水裡社路口
      ，而雷達測速儀前方即臺中市龍井區臺灣大道六段與水裡
      社．沙田路路口電線桿旁設有測速取締標誌之警告牌，用
      以提醒駕駛人應依規定限速行駛及前方路段有測速取締執
      法，該標誌之豎立位置明顯可見，亦未遭樹木或他物遮蔽
      之情，且經實際量測距離，測速取締執法點距速限及測照
      警告標誌約230公尺，有測速採證相片、測速取締標誌警
      告牌設置照片及GOOGLE地圖（見本院卷第71頁）在卷可稽
      ，足認舉發機關員警取締系爭車輛上開超速違規時，已符
      合前揭條文規定，於取締違規地點之前方100公尺至300公
      尺間為明顯標示，已盡告知駕駛人依速限駕駛之作為義務
      ，促請駕駛人為不得違規超速行駛之注意，原告即負有行
      政法上義務甚明。原告復爭執該取締點離紅綠燈路口停車
      等線約60公尺為下坡路段，綠燈啟動時本就容易提高車速
      而遭取締云云，自非可採。
　  ⒊原告雖另主張取締人員在取締點利用整排樹木的視覺死角，隱蹲在樹後進行取締，原告遭舉發當時只看到有人蹲著，無法看到是什麼人在幹嘛？舉發機關之舉發不符合「內政部警政署交通違規稽查與輕微違規勸導作業注意事項」之規定等語。惟依內政部警政署95年6月6日訂定之交通違規稽查與輕微違規勸導作業注意事項（係內政部警政署所為關於內部之業務處理方式之行政規則）肆、具體作法一、交通違規稽查（逕行舉發）3、5分別規定：「以『非固定式』科學儀器採證違規時，其執勤地點、項目應經主管核定，不得以『便衣執勤』。」、「照相採證時，應著制服於明顯處所公開執法，並將違規要件完整攝入。」，嗣於103年4月23日，交通違規稽查與輕微違規勸導作業注意事項將前開肆、具體作法一、交通違規稽查（逕行舉發）5之規定予以刪除，並修正3為：「以『非固定式』科學儀器採證違規時：（1）執勤地點、項目應經主管核定。（2）應著制服，並將違規要件完整攝入，非經主官核准，不得以『便衣執勤』。」據此，足知警員以「非固定式」科學儀器採證違規時已無「應於明顯處所公開執法」之限制，原告主張即非有據。
  ㈤綜上所述，原告違規事證明確，被告依法所為原處分並無違
    誤，原告訴請撤銷，為無理由，應予駁回。
六、本件事證已臻明確，兩造其餘主張及陳述，經核於判決結果
    不生影響，爰不逐一論列，附此敘明。
七、本件第一審裁判費為300 元，應由原告負擔，爰確定第一審
    訴訟費用額如主文第2 項所示。
據上論結，本件原告之訴為無理由，依行政訴訟法第237 條之7
、第98條第1 項前段、第237 條之8 第1 項，判決如主文。
中　　華　　民　　國　　111 　年　　4 　　月　　28　　日
　　　　　　　　　行政訴訟庭　法　官　楊萬益
以上正本證明與原本無異。
如不服本判決，應於判決送達後20日內，向本院提出上訴狀並表
明上訴理由（原判決所違背之法令及其具體內容或依訴訟資料可
認為原判決有違背法令之具體事實），其未表明上訴理由者，應
於提出上訴後20日內向本院補提理由書（上訴狀及上訴理由書均
須按他造人數附繕本，如未按期補提上理由書，則逕予駁回上訴
），並應繳納上訴裁判費新臺幣750元。
中　　華　　民　　國　　111 　年　　4 　　月　　28　　日
　　　　　　　　　　　　　　　書記官　林柏名